臺灣高等法院刑事裁定　　　　　　　　 96年度聲再字第113號
再審聲請人
即受判決人　甲○○
上列聲請人因背信案件，對於本院95年度上易字第1747號，中華
民國96年1月31日第二審確定判決（原審案號：臺灣臺北地方法
院93年易字第1589號，起訴案號：臺灣臺北地方法院檢察署92
年度偵字第12038號），聲請再審，本院裁定如下：
    主  文
再審之聲請駁回。
    理  由
一、本件聲請再審意旨略以：
    (一)、依據本案民國87年發生當實之相關法令與學理，所謂「
        關係人交易」僅有財團法人中華民國會計研究發展基金
        會財務會計準則委員會所發表之第1號公報：「一般公
        認會計原則彙編」與第6號公報「關係人交易之揭露」
        兩者有所規定（聲證三、四、五）。而本案原確定判決
        認定本件系爭不動產交易係屬關係人交易之見解，顯然
        與被告所發現之確實新證據即前述財務會計準則第1號
        公報與第6號公報有關「關係人交易」之認定標準不符
        ，此項新證據並進一步足以動搖原確定判決而使被告應
        受無罪之判決。
    (二)、原確定判決認87年間寶祥公司為台東企銀之關係人之依
        據乃以(1)、88年4月13日所列印之台東企銀「87年年報
        」記載：87年間寶祥公司為台東企銀之關係人，因台東
        企銀法人董事「中銀開發股份有限公司」係寶祥公司採
        權益法評價之被投資公司；(2)、致遠會計師事務所87年
        6月15日函記載：本件交易涉及關係人交易。(3)、由福
        壽公司、寶祥公司之董監事名單及其營業地址等資料足
        以說明福壽公司、寶祥公司均為遊淮銀領導之富隆集團
        旗下之關係企業，福壽公司85、86年為台東企銀之關係
        人，寶祥公司於87年為台東企銀之關係人。惟查1、中
        銀開發於87年間雖為台東企銀之法人董事，且為寶祥公
        司之被投資公司，但並不該當前述財務會計準則第1號
        公報與第6號公報之「關係人交易」定義。2、致遠會計
        師事務所雖以上開函件指稱本件交易涉及關係人交易，
        然該函件並未記載其認定之依據為何？其具體事實為何
        ？究竟以前述財務會計準則第1號公報與第6號公報之何
        項定義予以認定？原確定判決法院於審理過程中均未就
        本件交易是否為所謂「關係人交易」之重要爭點予以闡
        明或進行必要之調查，而逕自率予作成判決，尤有突襲
        判決之突兀，其判決自難昭信服。3、原確定判決書所
        載之福壽公司、寶祥公司之董監事更易情形及各該公司
        之登記營業地址與富隆證券營業地址相同等情節，經依
        前述財務會計準則第1號公報與第6號公報予以逐項比對
        ，仍未符合任何1項定義，故仍不足以因此認定本件交
        易為「關係人交易」。
    (三)、又原確定判決認定：「該已發行有價證券公司向關係人
        購買不動產時，應依『公開發行公司向關係人購買不動
        產處理要點』列舉之設算方式，採用『按前手交易價格
        加計必要資金利息成本』」計算其價格，已如前述，台
        東企銀向關係人寶祥公司購買系爭不動產，自應依此要
        點計算其價格為1億7894萬0603元，甲○○之上揭鑑價
        明顯與此設算價格高出或市場行情之正常價格甚多。」
        （參見判決書第12頁），惟查，前述所謂『公開發行公
        司向關係人購買不動產處理要點』早於91年12月12日經
        財政部予以明令廢止，原確定判決未查察及此，而仍逕
        予適用作為判決依據，即顯有誤謬，況且，『公開發行
        公司向關係人購買不動產處理要點』訂定之法令依據係
        「發行人募集與發行有價證券處理準則」第8條第7款規
        定，而「發行人募集與發行有價證券處理準則」係依證
        券交易法第22條第1項規定而訂定，由此可知『公開發
        行公司向關係人購買不動產處理要點』之法源依據即證
        券交易法第22條第1項，並未授權行政機關訂定有關公
        開發行公司向關係人購買不動產時之價格標準，行政機
        關若依該處理要點限定公開發行公司須依特定價格購買
        不動產，既乏法源依據，亦違反契約自由原則。
    (四)、綜上所述，本件交易絕非關係人交易，故原確定判決認
        定本件買賣價格為壹億柒千捌百玖十賜萬陸百零參元即
        屬嚴重錯誤，而原確定判決援引證人韓一偉之證詞而為
        不利被告之認定，完全未予衡量證人韓一偉僅係銀行鑑
        價人員，其不動產專業鑑價能力豈有超過不動產專業鑑
        價公司或具有證照之估價師，且證人韓一偉所為之鑑價
        係做為銀行放款用途所做之鑑價，其鑑定之價格係屬限
        定價格，與本案被告所做之鑑價係用作買賣價格鑑定用
        途且並非限定價格有別，尤有甚者，本件係爭房地前後
        經被告、第一不動產鑑定公司、佳泰不動產估價師事務
        所、台灣大華不動產估價師事務所所做出價格相近之專
        業鑑價報告，原確定判決法院之認事用法即陷入誤謬之
        困境云云。
二、按有罪之判決確定後，因發見確實之新證據，足認受有罪判
    決之人應受無罪、免訴、免刑或輕於原判決所認罪名之判決
    者，為受判決人之利益，得聲請再審，為刑事訴訟法第420
    條第1項第6款所明定。該款所謂「發見確實之新證據」，係
    指該項證據，已經存在而發見在後或審判時未經注意之證據
    ，且能證明原確定判決所認定之事實為錯誤者而言（最高法
    院著有35年度特抗字第21號判例可資參照）。次按刑事訴訟
    法第420條第1項第6款所謂發見確實之新證據，係指該證據
    於事實審法院判決前已經存在，為法院、當事人所不知，不
    及調查斟酌，至其後始行發見，且就證據本身形式上觀察，
    固不以絕對不須經過調查程序為條件，但必須顯然可認為足
    以動搖原有罪確定判決，而為受判決人無罪、免訴、免刑或
    輕於原判決所認罪名之判決者為限。故受理聲請再審之最後
    事實審法院，應就聲請再審理由之所謂「新證據」，是否具
    備事實審判決前已經存在，為法院、當事人所不知，事後方
    行發見之「嶄新性」，及顯然可認足以動搖原有罪確定判決
    ，應為無罪、免訴、免刑或輕於原判決罪名之「顯然性」2
    要件，加以審查，為判斷應否准予開始再審之準據（最高法
    院85年度臺抗字第308號、93年度臺抗字第98號判決意旨參
    照）。
三、經查：本件聲請人聲請再審所提出之關於「關係人交易」之
    定義，係聲請人及法院在當時所已知，且原審法院於認定犯
    罪事實之證據與理由內已說明採認本案係屬關係人交易之理
    由（見原確定判決第6頁第二點之（二）），故法院已加以
    調查，本於論理法則、經驗法則，而為證據之取捨，不採為
    被告有利之認定者，不得據為再審之理由。又本件聲請人其
    餘所提聲請再審意旨僅一再指摘原審所憑證據如何不可採信
    ，而未具體提出有何「新證據」，揆諸前揭說明，不得據以
    聲請再審。綜上說明，本件再審聲請人所舉聲請再審之理由
    ，核與刑事訴訟法第420條第1項第6款規定之要件不符，其
    再審之聲請為無理由，應予駁回。
四、復查：再審目的係為救濟原確定判決認定事實錯誤所設的救
    濟程序，與非常上訴在糾正原確定判決之違背法令者不同。
    本件聲請人所稱原判決違背法令，誤為適用已遭明令廢止之
    法規各節（見補充聲請再審意旨一），縱令屬實，亦屬前述
    得否向最高法院檢察署檢察總長聲請提起非常上訴之事由，
    尚非再審程序所得救濟，併此敘明。
五、據上論斷，應依刑事訴訟法第434條第1項，裁定如主文。
中　　華　　民　　國　　96　　年　　6 　　月　　15　　日
　　　　　　　　　刑事第七庭審判長法　官　黃麗生
　　　　　　　　　　　　　　　　  法　官　許錦印
　　　　　　　　　　　　　　　　  法　官　江國華
以上正本證明與原本無異。
不得抗告。
                                  書記官  陳玉嬋
中　　華　　民　　國　　96　　年　　6 　　月　　15　　日
